【裁判字號】    89,上訴,1701
【裁判日期】    890731
【裁判案由】    毒品危害防制條例
【裁判全文】
臺灣高等法院臺中分院刑事判決                  八十九年度上訴字第一七一號
    上  訴  人  臺灣臺中地方法院檢察署檢察官
    被      告  甲○○
                        （另案在臺灣臺中監獄執行中）
                        身分證.
右上訴人因被告違反毒品危害防制條例案件，不服臺灣臺中地方法院八十八年度訴字
第二一八三號，中華民國八十九年七月三十一日第一審判決（起訴案號：臺灣臺中地
方法院檢察署八十八年度偵字第八二五三、一一六七三號），提起上訴，本院判決如
左：
      主  文
原判決撤銷，發回臺灣臺中地方法院。
      理  由
一、臺灣臺中地方法院檢察署檢察官公訴意旨略以：被告甲○○於民國八十八年一月
    十二日凌晨，在桃園縣中壢市○○街十之一號二樓，夥同綽號「大頭源」、「阿
    嘉」者為圖供己施用，遂共同出資向徐振發（另案通緝中）購買第一級毒品海洛
    因五十二點八公克、第二級毒品安非他命一四二三點三公克等物，旋即由被告帶
    回臺中市，適黃秋梅欲施用毒品而向被告詢問有無安非他命之際，甲○○即起意
    販賣，然尚未著手販賣前，即為警查獲，並扣得前開毒品，因認被告涉有毒品危
    害防制條例第五條第二項之意圖販賣而持有第二級毒品罪嫌。
二、原審審理結果則以查無任何客觀上之積極證據足以證明被告主觀上有意圖販賣而
    非法持有第二級毒品之遂行性與確實性，難認被告已該當於前開意圖販賣而持有
    第二級毒品之構成要件，又查無其他積極證據足資證明被告有何公訴人所指之犯
    行，即不能證明被告此部分之犯罪，原應變更起訴法條論以單純持有第二級毒品
    安非他命罪；惟被告非法施用第二級毒品犯行部分，業經同法院另案判處有期徒
    刑五月確定，是本案非法持有第二級毒品之低度行為應為非法施用之高度行為所
    吸收，而為該確定判決效力所及，故依刑事訴訟法第三百零一條第一款之規定，
    為免訴之判決。
三、惟按刑事訴訟法第三百條規定，所謂得就起訴之犯罪事實，變更檢察官所引應適
    用之法條，係指法院於不妨害事實同一之範圍內，得自由認定事實，適用法律而
    言。起訴之犯罪事實，既係為確定具體的刑罰權對象之表示，則法院得自由認定
    之事實，是否不妨害起訴之犯罪事實之同一，自應從訴之目的及侵害性行為之內
    容是否同一而定之。且得變更起訴法條之判決，限於科刑及免刑判決（即有罪判
    決）。本件公訴意旨認被告係犯意圖販賣而持有第二級毒品罪，其訴之目的乃在
    請求法院就被告意圖販賣而持有第二級毒品犯行，予以論罪科刑。而單純持有毒
    品或因施用而持有毒品罪，其犯罪構成要件中之犯罪故意，與前述意圖販賣而持
    有罪，顯然有別，所規範之侵害性行為內容亦不同，尤其施用第二級毒品罪與意
    圖販賣而持有第二級毒品罪，其間並無任何相互包含之關係，同一行為人因施用
    第二級毒品罪之確定判決效力，亦無使其及於意圖販賣而持有罪或販賣罪之餘地
    。從而，本件原審判決認被告持有公訴意旨所指之第二級毒品，係為供另案已判
    決確定之施用毒品罪犯行之用，非供販賣之意圖，即遽認被告持有第二級毒品犯
    行，為施用毒品罪部分確定判決之所及，而為免訴之判決，卻置公訴意旨所認被
    告涉意圖販賣而持有罪部分是否成立不論，未於主文為諭知，顯有已受請求之事
    項未予判決之違法。上訴意旨指摘原判決認事用法不當，即有理由，應由本院將
    原判決撤銷，並為維護當事人審級利益，將本件發回原審法院另為適當之判決，
    並不經言詞辯論而為判決。
據上論結，應依刑事訴訟法第三百六十九條第一項後段、第三百七十二條，判決如主
文。
中      華      民      國    八十九      年      九      月  二十八    日
                              臺灣高等法院臺中分院刑事第六庭
                                    審判長法  官  李  文  雄
                                          法  官  龔  永  昆
                                          法  官  邱  顯  祥
右正本證明與原本無異。
如不服本判決應於收受送達後十日內向本院提出上訴書狀，其未敘述上訴之理由者並
得於提起上訴後十日內向本院補提理由書（均須按他造當事人之人數附繕本）。
                                          書記官  方  茂  焜
中      華      民      國    八十九      年      九      月   二十九   日
                                                                        Ｋ


司法院資訊處製作；財團法人民間司法改革基金會備份。
